臺灣臺北地方法院刑事判決　　　　　　　99年度訴字第1804號
公　訴　人　臺灣臺北地方法院檢察署檢察官
被　　　告　高俊昌
上列被告因違反毒品危害防制條例案件，經檢察官提起公訴（99
年度偵字第21063號），因被告於準備程序進行中就被訴事實為
有罪之陳述，且所犯非死刑、無期徒刑、最輕本刑為三年以上有
期徒刑之罪或高等法院管轄第一審案件，經告知簡式審判程序之
旨，並聽取檢察官、被告之意見後，經本院合議庭裁定由受命法
官獨任進行簡式審判程序審理，判決如下：
    主  文
高俊昌明知為禁藥而轉讓，處有期徒刑肆月。
    事  實
一、高俊昌明知甲基安非他命係毒品危害防制條例第2條第2項第
    2款所規範之第二級毒品，並經行政院衛生署明令公告列為
    禁藥管理，非經許可不得持有、轉讓，竟基於無償轉讓禁藥
    即第二級毒品甲基安非他命之犯意，於民國99年8月下旬某
    日時許，駕駛車牌號碼X8-0679號自用小客車搭載友人白錦
    蓉，行經臺北市○○區○○路邊時，因白錦蓉牙痛而將其持
    有之禁藥即第二級毒品甲基安非他命，無償提供予白錦蓉施
    用一次，而無償轉讓上開禁藥即第二級毒品甲基安非他命（
    其毒品重量約可供一次吸食，無證據證明達毒品危害防治條
    例第8條第6項所定應加重其刑之標準）。嗣於99年9月2日晚
    上9時25分許，高俊昌駕駛前揭汽車搭載白錦蓉，行經臺北
    市萬華區○○○路與桂林路口時，因有交通違規情事，為警
    攔停盤查，且在上開汽車手煞車處扣得高俊昌所持有供己施
    用所用，而與本案無關之第二級毒品甲基安非他命1包（淨
    重0.049公克，驗餘淨重0.0488公克），始悉上情。
二、案經臺北市政府警察局萬華分局報請臺灣臺北地方法院檢察
    署檢察官偵查起訴。於準備程序中，被告就被訴事實為有罪
    之陳述，經本院合議庭裁定改用簡式審判程序。
    理  由
一、上揭事實，業據被告高俊昌於警詢、偵查及本院審理中坦承
    不諱（見偵卷第7頁至第9頁、第33頁至第34頁，本院100年1
    月18日準備程序及審理筆錄），核與證人白錦蓉於警詢時及
    偵查中之證述大致相符（見偵卷第10頁至第13頁、第49 頁
    至第50頁），又被告（尿液檢體編號：047015）及證人白錦
    蓉（尿液檢體編號：047016）為警查獲後所採集之尿液，經
    送驗結果均確呈安非他命類（安非他命、甲基安非他命）陽
    性反應之情，有臺灣尖端先進生技醫藥股份有限公司99 年9
    月17日濫用藥物檢驗報告、尿液檢體委驗單各2張附卷可考
    （見偵卷第57頁至第58頁、第68頁至第69頁）。此外，並有
    搜索扣押筆錄1份、扣押物品目錄表1紙、交通部民用航空局
    航空醫務中心99年9月16日航藥鑑字第0995854號毒品鑑定書
    1張（見偵卷第42頁），及扣押物品照片1張附卷可稽（見偵
    卷第16至20頁），足徵被告前開出於任意性之自白與事實相
    符，堪以採信。本案事證明確，被告犯行堪以認定，應依法
    論科。
二、按甲基安非他命為毒品危害防制條例第2條第2項第2款所定
    之第二級毒品，並經行政院衛生署於79年10月9日以衛署藥
    字第904142號函明令公告列為禁藥管理，依法不得持有及轉
    讓。而藥事法第83條就明知為禁藥而轉讓者亦有處罰明文，
    故明知為禁藥甲基安非他命而轉讓予他人者，除構成毒品危
    害防制條例第8條第2項之轉讓第二級毒品罪外，亦構成藥事
    法第83條第1項之轉讓禁藥罪，此係同一犯罪行為而同時有
    二種法律可資處罰之法條（規）競合情形，應依重法優於輕
    法、後法優於前法等法理，擇一處斷。又93年1月9日施行之
    毒品危害防制條例第8條第2項轉讓第二級毒品罪之法定本刑
    為「六月以上五年以下有期徒刑，得併科新臺幣七十萬元以
    下罰金」，且本案被告轉讓甲基安非他命之數量，並無證據
    顯示有逾毒品危害防制條例所規定之一定數量而應加重其刑
    至2分之1之情形，而95年7月1日施行之藥事法第83條第1項
    轉讓禁藥罪之法定本刑則為「七年以下有期徒刑，得併科新
    臺幣五百萬元以下罰金」，是藥事法第83條第1項為重法；
    再毒品之範圍尚包括影響精神物質與其製品，而藥事之管理
    ，亦非僅止於藥品之管理，又毒品未必係經公告之禁藥，禁
    藥亦未必為毒品，是毒品危害防制條例與藥事法二者，並無
    必然之特別法與普通法關係；故轉讓甲基安非他命之行為，
    應依重法優於輕法之法理，優先適用藥事法第83條第1項之
    規定處斷（最高法院97年度台上字第2158號判決、97年度台
    非字第397號判決、96年度台上字第3626號判決、96年度台
    上字第3582號判決、臺灣高等法院暨所屬法院94年法律座談
    會刑事類提案第8號結論意旨參照）。是核被告所為，係犯
    藥事法第83條第1項之轉讓禁藥罪。其為轉讓而持有第二級
    毒品之低度行為，為轉讓第二級毒品之高度行為所吸收，不
    另論罪。又被告雖於偵查及審判中均自白犯行，然因被告上
    開所為應論以藥事法第83條第1項之轉讓禁藥罪，而非論以
    毒品危害防制條例第8條第2項之轉讓第二級毒品罪，自無從
    割裂適用毒品危害防制條例第17條第2項之規定減輕其刑（
    最高法院99年度台上字第3995、2476號判決意旨參照），併
    此敘明。爰審酌被告明知禁藥、毒品戕害身心，竟仍無償轉
    讓予白錦蓉施用，所為實屬非是，惟念其轉讓之數量尚微，
    惡性尚非重大，犯罪後坦承犯行，表示悔意，態度尚佳，暨
    其生活狀況、品行、智識程度等一切情狀，量處如主文所示
    之刑，以示儆懲。
三、扣案之甲基安非他命1包（淨重0.049公克，驗餘淨重0.0488
    公克），雖可證明被告有持有甲基安非他命之習慣，而可認
    係本案物證，惟該包甲基安非他命係被告所有供其另犯施用
    毒品犯罪所用（被告施用第二級毒品之犯行，業經本院於99
    年11月10日以99年度毒聲字第670號裁定送觀察、勒戒）之
    情，業經被告於本院審理時供陳在卷，復無證據證明前揭扣
    案甲基安非他命1包，係被告本案轉讓後所剩餘之禁藥，或
    該毒品與被告本案轉讓禁藥犯罪間有何直接關聯，爰不併諭
    知沒收銷燬，附此敘明。
據上論斷，應依刑事訴訟法第273條之1第1項、第299條第1項前
段，藥事法第83條第1項，判決如主文。
本案經檢察官楊婉鈺到庭執行職務
中    華    民    國    100    年    1    月    31    日
                  刑事第十庭   法  官  謝昀璉
上正本證明與原本無異。
如不服本判決應於收受送達後10日內向本院提出上訴書狀，並應
敘述具體理由；其未敘述上訴理由者，應於上訴期間屆滿後20日
內向本院補提理由書（均須按他造當事人之人數附繕本）「切勿
逕送上級法院」。
                              書記官  鄭雅文
中    華    民    國   100    年    2     月    1     日
附錄法條：藥事法第83條第1項。
藥事法第83條
明知為偽藥或禁藥，而販賣、供應、調劑、運送、寄藏、牙保、
轉讓或意圖販賣而陳列者，處7 年以下有期徒刑，得併科新臺幣
5 百萬元以下罰金。
犯前項之罪，因而致人於死者，處7 年以上有期徒刑，致重傷者
，處3 年以上12年以下有期徒刑。
因過失犯第1 項之罪者，處2 年以下有期徒刑、拘役或科新臺幣
30萬元以下罰金。
第1 項之未遂犯罰之。